【裁判字號】    97,消債抗,29
【裁判日期】    980121
【裁判案由】    聲請清算程序
【裁判全文】
臺灣苗栗地方法院民事裁定            97年度消債抗字第29號
抗  告  人  甲○○
上列抗告人因消費者債務清理事件聲請清算，對於中華民國97年
11月7 日本院97年度消債清字第11號裁定提起抗告，本院裁定如
下：
    主  文
抗告駁回。
抗告程序費用新臺幣壹仟元由抗告人負擔。
    理  由
一、按債務人對於金融機構因消費借貸、自用住宅借款、信用卡
    或現金卡契約而負債務，在聲請更生或清算前，應提出債權
    人清冊，以書面向最大債權金融機構請求協商債務清償方案
    並表明共同協商之意旨，消費者債務清理條例第151 條第1
    項定有明文。又聲請更生或清算不合程式或不備其他要件者
    ，法院應以裁定駁回之，但其情形可以補正者，法院應定期
    間先命補正，復為同條例第8 條所明定。
二、抗告人於原審聲請清算意旨略以：其有不能清償債務之情事
    ，業已以書面向最大債權金融機構台新國際商業銀行（下稱
    台新銀行）請求協商債務清償方案而不成立，且未經法院裁
    定開始清算程序或宣告破產，為此聲請清算等語。經原審調
    查結果，認為抗告人雖曾以書面向台新銀行請求協商債務清
    償方案，然因抗告人於前置協商時並未提出2 年度綜合所得
    稅資料清單及財產資料，且抗告人亦向台新銀行表示不願再
    辦理前置協商，台新銀行遂將申請文件退還抗告人，並以申
    請文件不符規定為由，寄發前置協商退件通知予抗告人。故
    認抗告人與最大債權銀行之前置協商應屬自始未開始，抗告
    人聲請清算之要件不備，而駁回其清算之聲請。
三、抗告人提起抗告意旨略以：抗告人於民國（下同）97年5 月
    29日曾向最大債權銀行提出前置協商申請書，並附上近二年
    國稅局財產所得歸戶清單、債權人清冊、財產收支說明書、
    身分證影本等文件，並於97年5 月29日上午10時許於南苗郵
    局以掛號方式寄交台新銀行，故抗告人於聲請清算前，已依
    法提出前置協商之相關文件。詎抗告人提出協商後，銀行卻
    於97年5 月31日無故將相關文件退回聲請人，故本案係銀行
    不願與抗告人協商，而非抗告人不願協商。又依消費者債務
    清理條例第153 條規定，自聲請人提出協商請求之翌日起逾
    30日不開始協商，或逾90日協商不成立者，債務人得逕向法
    院聲請清算。最大債權銀行已收受抗告人之協商請求書，嗣
    後卻因可歸責於銀行之事由，致協商無法實質開始，已逾30
    日，且原裁定作成前，距協商提出日亦已逾90日，聲請人之
    清算聲請，尚無違背法定前置協商之意旨。原裁定駁回抗告
    人之聲請，顯有違誤。為此，爰依法提起抗告，請求廢棄原
    裁定云云。
四、經查，抗告人雖稱其於97年5 月29日申請前置協商時，確有
    備妥前置協商所需之相關文件，然台新銀行卻無故將其退件
    ，是銀行不願與其協商，並非其不願協商云云。惟本院於97
    年12月17日以苗院燉民仁字第34008 號函詢最大債權銀行台
    新銀行，據該行陳報表示：抗告人於97年5 月30日發函向本
    行申請消費者債務清理條例前置協商，惟因其提供文件非公
    會格式，本行遂於6 月2 日與抗告人聯絡，提供其相關補件
    格式文件，並告知會暫先退回申請文件，待抗告人更新文件
    後，即可重新申請。抗告人嗣於6 月24日再次申請前置協商
    ，然此次抗告人提出之債權人清冊並非親填，且其委託律師
    擅改公會制式之前置協商申請書內容，又未提供勞保卡等資
    料，經本行多次聯絡，抗告人卻仍未能補齊，導致本行難以
    踐行協商程序，故於7 月4 日寄發退件通知予抗告人。嗣抗
    告人又於7 月24日與本行所進行第三次前置協商，然抗告人
    此次未附兩年度之綜合所得稅資料清單及財產資料清單，本
    行不但以電話通知聯絡抗告人及協助其補件，同時亦發函提
    供文件格式以促進協商之進行，詎抗告人不但未再補件外，
    並表示難以配合而主動要求退件，然抗告人今卻又逕向法院
    聲請清算，實有違協商之誠信等語。此有台新銀行97年12月
    29 日 陳報狀及該行與抗告人之協商情形暨聯絡記錄在卷可
    參（見卷第14頁至第17頁）。基此，抗告人主張銀行無故退
    件且不願與其協商之事實，並非可採。最大債權銀行通知抗
    告人補正申請相關文件，既係為促成協商方案形成而於適用
    範圍令抗告人配合提出，自有其必要性，然本件抗告人知悉
    通知補正之事後，竟表示難以配合並主動要求退件，顯見抗
    告人並未基於誠實信用原則善盡促成協商之協力義務，亦即
    提供相關文件以供銀行審核，已足認其係故意使本條例第
    153 條所之法定要件成就，毫無誠意為協商之申請。從而，
    原審裁定係以抗告人未盡上開協力義務，故意使協商程序未
    能進行，而該欠缺無法補正為由，駁回抗告人清算之聲請，
    並無逾越法律要件，尚無違誤，抗告意旨猶執前詞，指謫原
    裁定不當，求予廢棄，為無理由，應予駁回。
六、據上論結，本件抗告為無理由，依消費者債務清理條例第15
    條、民事訴訟法第495 條之1 第1 項、第449 條、第95條、
    第78條，裁定如主文。
中    華    民    國    98    年    1     月    21    日
                  民事庭審判長法  官  詹駿鴻
                              法  官  邱光吾
                              法  官  伍偉華
以上正本係照原本作成。
本裁定不得再抗告。
                        書記官  黎東成
中    華    民    國    98    年    1     月    22    日


司法院資訊處製作；財團法人民間司法改革基金會備份。
